臺灣基隆地方法院刑事判決　　　　　　　100年度訴字第755號
公　訴　人　臺灣基隆地方法院檢察署檢察官
被　　　告　吳太山
上列被告因殺人案件，經檢察官提起公訴（100 年度偵字第3740
號），本院判決如下：
     主  文
吳太山謀為同死，幫助他人使之自殺未遂，免刑。
    事  實
一、吳太山與黃秀媛（已歿）係夫妻關係，前在新北巿三峽區租
    屋居住，緣吳太山於民國99年間失業無經濟收入，且申請社
    會福利補助均未獲核准，復因已逾6 月未支付房租，經房東
    請求搬離位於新北巿三峽區之租屋處，吳太山遂於100 年4
    月15日凌晨，駕駛車牌號碼T3-0466 號自小客車附載黃秀媛
    離開租屋處，兩人因覺無處可去，遂均萌死意。吳太山駕駛
    上開自小客車，於同年4 月16日下午，至新北巿雙溪區三貂
    里石壁坑13號前草地停放，隨即基於謀為同死、幫助他人自
    殺之犯意，以鋁製排氣管連結汽車排氣管及後車廂，再發動
    引擎，將廢氣引入車內，吳太山與黃秀媛均坐於車內關閉車
    窗吸入一氧化碳廢氣而自殺。至同日17時40分許，為路人發
    現而通報新北巿政府消防局雙溪分局派遣救護車到場，將吳
    太山、黃秀媛送往瑞芳礦工醫院後復轉往基隆長庚醫院急救
    而自殺未遂。嗣黃秀媛因死意甚堅，於急救後自行離院，於
    同月18日下午至基隆碧砂漁港跳海而溺水窒息死亡，至同日
    17時40分為民眾發現而報警處理，經警報請臺灣基隆地方法
    院檢察署檢察官相驗後，循線追查而知上情。
二、案經臺灣基隆地方法院檢察署檢察官自動簽分偵查起訴。
    理  由
一、查被告、檢察官對於以下本院作為得心證依據之下列各項證
    據資料，經本院審理時逐項提示，對於證據能力不爭執，且
    未於言詞辯論終結前聲明異議，視為同意作為證據，本院審
    酌上開各項證據作成時之狀況，認為並無不可信或不適當之
    情事，且亦無其他違背法定程序而取證之情形，依刑事訴訟
    法第159 條之5 規定、第159 條之4 之規定意旨，自有證據
    能力。
三、上揭犯罪事實，迭據被告吳太山於偵訊、本院準備程序及審
    理時均供承不諱，核與救護人員陳俊宏於偵訊證述情節相符
    ，並有新北巿政府消防局100 年4 月29日北消護字第100002
    7842號函暨所附救護紀錄表影本6 紙、100 年4 月16日臺北
    縣政府警察局員警工作紀錄簿影本、T3-0466 號自小客車現
    場照片4 幀等件在卷可稽，堪認被告前揭任意性之自白確與
    事實相符，應依法論科。
四、論罪科刑：
  (一)按生存權為憲法第15條所保障之基本人權，為落實憲法上開
    抽象規定之意旨，我國刑法分則編第22章設有殺人罪章之規
    定，用以制裁殺害他人而徹底剝奪他人生存權之犯罪行為，
    用以保護個人法益中最重要之生命法益。而只要生而為人，
    無論其生命力之強弱、生理或心理之健康狀態、個人有無生
    趣等，即便是罹患重病或絕症而命在旦夕者，均係刑法殺人
    罪所應保護之人，並無所謂無生存價值之生命。因此，任何
    人對之加以殺害，均構成刑法所要加以制裁之殺人罪，此即
    刑法對生命法益係採「生命絕對保護」之原則。惟基於「人
    本身即是目的」、「個人得自主決定關於其自身事務」之憲
    法上人性尊嚴之理念，任何人均有生存之權利，亦享有尊嚴
    死亡之權利，刑法不得為了落實生命絕對保護之原則，而制
    定處罰自殺行為之條款。又從立法政策上，此種理念亦有實
    際意義：一則因自殺既遂者已無從追訴處罰，再則自殺未遂
    者原有自殺之念，再制定處罰條款只是遂行其原意。至於教
    唆或幫助他人自殺者，為貫徹「生命絕對保護原則」，則仍
    有加以處罰之必要，此即刑法第275 條第1 項規定：「教唆
    或幫助他人使之自殺，或受其囑託或得其承諾而殺之者，處
    一年以上七年以下有期徒刑」之意旨所在。經查，本件被告
    吳太山基於同死之決意，幫助原有自殺意願之妻子黃秀媛並
    伴其一起自殺，嗣因救護人員到場施以救護而未遂，係犯刑
    法第275 條第3 項、第2 項、第1 項之謀為同死，幫助他人
    使之自殺未遂罪。
  (二)查被告並無任何犯罪前案紀錄，有臺灣高等法院被告前案紀
    錄表在卷可考，素行甚佳，其於事後坦承犯行，係因與妻子
    生活困苦且無處居住，雙雙決意以自殺方式了結餘生，而一
    同引廢氣自殺，所為固屬不該，惟其妻黃秀媛於獲救後，趁
    被告仍住院急救時，隔日即自行離院而跳海溺水窒息身亡，
    有臺灣基隆地方法院檢察署相驗屍體證明書、相驗照片、解
    剖照片及法務部法醫研究所（100） 醫鑑字第1001101481號
    鑑定報告書等資料附卷可稽，顯見黃秀媛死意堅決，縱無被
    告之幫助，仍決意自行尋死。爰審酌被告係因生計困難無處
    居住，始與妻子商議同死，再被告於100 年4 月16日自殺未
    遂後，即經新北巿政府警察局為自殺高風險個案轉介安置，
    現經安排至內政部北區老人之家居住，其情確為可憫，從而
    爰依刑法第275 條第3 項規定而為免刑判決。
據上論斷，應依刑事訴訟法第299 條第1 項，刑法第275 條第3
項、第2 項、第1 項，判決如主文。
本案經檢察官林明志到庭執行職務。
中    華    民    國   100    年    12    月    15    日
                  刑事第五庭審判長法    官    齊  潔
                                  法    官    王慧惠
                                  法    官    吳佳齡
以上正本證明與原本無異。
如不服本判決應於收受送達後10日內向本院提出上訴書狀，並應
敘述具體理由；其未敘述上訴理由者，應於上訴期間屆滿後20日
內向本院補提理由書（均須按他造當事人之人數附繕本）「切勿
逕送上級法院」。
中    華    民    國   100    年    12    月    15    日
                                  書 記 官    莊智凱
附錄論罪法條：
中華民國刑法第275條
（加工自殺罪）
教唆或幫助他人使之自殺，或受其囑託或得其承諾而殺之者，處
 1 年以上 7 年以下有期徒刑。
前項之未遂犯罰之。
謀為同死而犯第 1 項之罪者，得免除其刑。